---
title: "Import des fichiers finess Etalab"
date: "`r Sys.Date()`"
output:
  rmdformats::readthedown:
    highlight: tango
    lightbox: true
---

```{r include = FALSE}
knitr::opts_knit$set(root.dir = '~/Documents/R/finess_etalab')
knitr::opts_chunk$set(message=FALSE,
                      warning=FALSE)
dtttable <- function(x, n = 12) DT::datatable(x, extensions = 'Buttons', options = list(
      #pageLength = nrow(df2()),
      pageLength = n,
      dom = 'Bfrtip',
      buttons = c('copy', 'csv', 'excel', 'colvis')), rownames = F)
```

# Contexte

Le site `data.gouv.fr` publie régulièrement une extraction de la base Finess des établissements de santé sous un format bien défini.

Deux (ou trois) types d'extractions réalisées nous intéressent ici : 

  - [finess et](https://www.data.gouv.fr/fr/datasets/finess-extraction-du-fichier-des-etablissements/#_) pour les structures (étabissements, ou entités géographiques)
    - version avec géocodage
    - version sans géocodage
  - [finess ej](https://www.data.gouv.fr/fr/datasets/finess-extraction-des-entites-juridiques/) pour les entités juridiques

Le format de ces données est diffusé en pdf et contient toutes les informations nécessaires à l'import des données.

Nous proposons un programme qui extrait du pdf les formats des fichiers et ainsi automatise quasiment l'import des fichiers (un programme permet également de télécharger automatiquement les fichiers).



# Extraire les informations de formats des données du pdf

Cette partie du Rmarkdown présente ce que réalise le programme `pgm/extraire_formats_2.R` pour l'extraction des établissements (structure et).

## Libellés et rangs des colonnes

On identifie dans le pdf la partie liant les noms de colonnes à leurs libellés et rangs dans le fichier csv.

## Partie XML hiérarchique

On identifie dans le pdf la partie contenant le fichier xsd des données.

Aperçu du fichier xsd :

```{r}
library(dplyr, warn.conflicts = FALSE)
readr::read_lines('data_results/formats/format_etalabcs1100507.xsd') %>% 
  head(20) %>% 
  cat(sep = "\n")
```

## Résultat 

On donne ici un aperçu des principales variables du fichier, sous forme tabulaire :

```{r}
dtttable(readr::read_csv2('data_results/formats/format_etalabcs1100507.csv', 
                          locale = readr::locale(encoding = "latin1")) %>% 
           select(section, name, type, libelle, base, pattern, rang))
```

# Import des données

On importe la section finess, puis la section geolocalisation et on joint les deux.

C'est ce que fait le programme `pgm/importer.R` en ajoutant également les libellés des colonnes.

# Ajout des coordonnées au format WGS84

Les coordonnées de géolocalisations des établissements de métropôle et de la Corse sont en projection Lambert 93, mais on trouve pour les DOM-TOM d'autres types de projections :

```{r}
finess_et <- readr::read_rds('data_results/etalab_cs1100507_stock_20180129-0428.rds')

knitr::kable(finess_et %>% 
  select(sourcecoordet) %>% 
  mutate(proj = stringr::str_split_fixed(sourcecoordet, ",", n = 7)[,7]) %>% 
  count(proj))
```

Nous allons ajouter deux colonnes contenant les coordonnées au format usuel pour des cartographies web : WGS84, ainsi tous les départements auront la même projection.

C'est ce que fait le programme `pgm/ajout_coordonnees_wgs84.R`.


# Cartographie des pharmacies d'officine en Île-de-France

```{r}
finess_et_wgs_84 <-readr::read_rds('data_results/etalab_cs1100507_stock_20180129-0428-wgs84.rds')

pharmacies_idf <- finess_et_wgs_84 %>% 
  filter(departement %in% c('75', '77', '78', '91', '92', '93', '94', '95'),
         categetab == '620')


library(ggplot2)
ggplot() + 
  geom_point(data = pharmacies_idf, 
             aes(x = lon, y = lat,
                 color = paste(departement, libdepartement, sep = " - "))) + 
  coord_map() + 
  ggthemes::theme_map() + 
  ggthemes::scale_color_pander(name = "Département") +
  theme(legend.position = "bottom") + 
  ggtitle("Pharmacies d'offine en Île-de-France")
```

# Aperçu des données

On tire un échantillon dans la table pour en montrer un aperçu (glimpse) : 


```{r}
glimpse(sample_n(finess_et_wgs_84, 500), width = 200)
```
